【裁判字號】    95,訴,438
【裁判日期】    951030
【裁判案由】    毒品危害防制條例
【裁判全文】
臺灣板橋地方法院刑事判決               95年度訴字第438號
公  訴  人  臺灣板橋地方法院檢察署檢察官
被      告  甲○○
                    臺灣臺北監獄臺北分監執行中）
上列被告因違反毒品危害防制條例案件，經檢察官提起公訴（95
年度毒偵子第597 號），被告於準備程序中為有罪之陳述，經本
院合議庭裁定由受命法官進行簡式審判程序獨任審理，本院判決
如下：
    主  文
甲○○施用第一級毒品，累犯，處有期徒柒月，扣案之第一級毒
品海洛因壹包（淨重零點零陸公克）沒收銷燬。
    事  實
一、甲○○前於民國九十年間，因毒品危害防制條例案件，經臺
    灣臺北地方法院於九十年八月十六日以九十年度簡字第二二
    四一號判處有期徒刑五月確定，並於九十一年七月二十九日
    易科罰金執行完畢。另於八十九年間，因施用毒品案件，經
    本院以八十九年度毒聲字第二五二四號裁定送觀察、勒戒後
    ，認無繼續施用毒品之傾向而釋放出所，並由臺灣板橋地方
    法院檢察署檢察官於八十九年四月二十八日以八十九年度毒
    偵字第二六七一號為不起訴處分確定；復於九十年間，因施
    用毒品案件，經臺灣臺北地方法院以九十年度毒聲字第一０
    八七號裁定送觀察、勒戒後，認有繼續施用毒品之傾向，再
    經臺灣臺北地方法院以九十年度毒聲字第一四七六號裁定令
    入戒治處所施以強制戒治，經抗告後，由臺灣高等法院以九
    十年度毒抗字第五九二號裁定抗告駁回，於強制戒治期間，
    再經臺灣臺北地方法院以九十一年度毒聲字第六六九號裁定
    停止戒治，於九十一年六月十六日強制戒治期滿執行完畢。
    詎其仍不知悔改，竟於前揭強制戒治執行完畢釋放後五年內
    ，基於施用第一級毒品海洛因、第二級毒品甲基安非他命之
    犯意，於九十四年十一月十日晚上八時許，在臺北縣三峽鎮
    建安七六號住處，以將海洛因、甲基安非他命一起摻入香煙
    中之方式，施用第一級毒品海洛因、第二級毒品甲基安非他
    命（起訴書誤載為「安非他命」）一次。嗣於九十四年十一
    月十二日下午二時十四分許，在臺北縣三峽鎮○○街八三號
    前，為警查獲，並扣得甲○○所有之第一級毒品海洛因一包
    （淨重零點零六公克），再經採尿送驗後，查悉上情。
二、案經臺北縣政府警察局三峽分局移送臺灣板橋地方法院檢察
    署檢察官偵查起訴。
    理  由
一、按除被告所犯為死刑、無期徒刑、最輕本刑為三年以上有期
    徒刑之罪或高等法院管轄第一審案件者外，於第一次審判期
    日前之準備程序進行中，被告先就被訴事實為有罪之陳述時
    ，審判長得告知被告簡式審判程序之旨，並聽取當事人、代
    理人、辯護人及輔佐人之意見後，裁定進行簡式審判程序，
    刑事訴訟法第二百七十三條之一第一項定有明文。經核本件
    被告甲○○所犯係死刑、無期徒刑、最輕本刑為三年以上有
    期徒刑以外之罪，其於準備程序中就被訴事實為有罪之陳述
    ，經法官告知簡式審判程序之旨，並聽取公訴人及被告之意
    見後，本院合議庭認宜進行簡式審判程序，爰依首揭規定合
    議裁定由受命法官獨任進行簡式審判程序，合先敘明。
二、上揭事實，業據被告甲○○於本院審理時坦承不諱（見本院
    卷第一一五頁），且其於上揭時地為警查獲時所採取之尿液
    ，經送請台灣檢驗科技股份有限公司檢驗結果，甲基安非他
    命、鴉片類均呈陽性反應，有該公司九十四年十二月一日報
    告編號CH/2005/B0719 號濫用藥物尿液檢驗報告一紙附卷可
    稽，嗣經本院再送請法務部調查局以螢光偏極免疫分析法篩
    驗、以氣相層析質譜儀分析法確認等方式複驗結果，認嗎啡
    陽性反應、甲基安非他命陽性反應，有該局九十五年七月四
    日調科壹字第9522212410號檢驗通知一紙在卷足憑，且被告
    於上揭時地為警查獲時，有白粉一包扣案可資佐證，而該扣
    案白粉經送法務部調查局鑑定結果，認含有第一級毒品海洛
    因成分（淨重零點零六公克），亦有該局九十五年一月二十
    六日調科壹字第060010991 號鑑定通知書一紙附卷可稽，足
    徵被告前開自白與事實相符，應堪採信。另查人體施用甲基
    安非他命後，其主要代謝物中，未改變型態之甲基安非他命
    占施用劑量達百分之四三，安非他命則約為百分之五；人體
    若係施用安非他命後，主要代謝物中則有未改變型態之安非
    他命，但無甲基安非他命，此經法務部調查局以九十三年五
    月四日調科壹字第09362413980 號函釋明在案。足見人體若
    施用安非他命，其尿液代謝物不可能出現甲基安非他命，惟
    人體若施用甲基安非他命，其尿液代謝物除主要有甲基安非
    他命外，亦可能有少量之安非他命。是本件被告之尿液在上
    開台灣檢驗科技股份有限公司之檢驗報告中，除呈現較少量
    之安非他命陽性反應外，主要係呈現甲基安非他命之陽性反
    應，依上開函示，被告自不可能係施用安非他命，而應係施
    用甲基安非他命，此觀法務部調查局檢驗結果，認係甲基安
    非他命陽性反應自明。公訴意旨認被告係施用安非他命，顯
    係誤解，附此敘明。又被告前於八十九年間，因施用毒品案
    件，經本院以八十九年度毒聲字第二五二四號裁定送觀察、
    勒戒後，認無繼續施用毒品之傾向而釋放出所，並由臺灣板
    橋地方法院檢察署檢察官於八十九年四月二十八日以八十九
    年度毒偵字第二六七一號為不起訴處分確定；復於九十年間
    ，因施用毒品案件，經臺灣臺北地方法院以九十年度毒聲字
    第一０八七號裁定送觀察、勒戒後，認有繼續施用毒品之傾
    向，再經臺灣臺北地方法院以九十年度毒聲字第一四七六號
    裁定令入戒治處所施以強制戒治，經抗告後，由臺灣高等法
    院以九十年度毒抗字第五九二號裁定抗告駁回，於強制戒治
    期間，再經臺灣臺北地方法院以九十一年度毒聲字第六六九
    號裁定停止戒治，於九十一年六月十六日強制戒治期滿執行
    完畢，有臺灣高等法院被告前案紀錄表一件附卷可憑，是被
    告顯係於強制戒治執行完畢後五年以內再施用第一級毒品海
    洛因、第二級毒品甲基安非他命。本件事證明確，被告上開
    犯行洵堪認定。
三、查被告行為後，刑法業於九十四年二月二日修正公布，九十
    五年七月一日起施行。按「行為後法律有變更者，適用行為
    時之法律，但行為後之法律有利於行為人者，適用最有利於
    行為人之法律」，修正後刑法第二條第一項定有明文。此條
    規定係規範行為後法律變更所生新舊法比較適用之準據法，
    本身尚無新舊法比較之問題，於新法施行後，應一律適用新
    法第二條第一項之規定，為「從舊從輕」之比較，先予敘明
    ，再按本次法律變更，比較時應就罪刑有關之共犯、未遂犯
    、想像競合犯、牽連犯、連續犯、結合犯，以及累犯加重、
    自首減輕暨其他法定加減原因（如身分加減）與加減例等一
    切情形，綜其全部罪刑之結果而為比較（最高法院九十五年
    五月二十三日九十五年度第八次刑事庭會議決議參照）。茲
    就本件新舊法比較結果敘述如下：
  (一)關於被告累犯之問題，修正前刑法第四十七條規定「受有期
    徒刑之執行完畢，或受無期徒或有期徒刑一部之執行而赦免
    後，五年以內再犯有期徒刑以上之罪者，為累犯，加重本刑
    至二分之一」，而修正後之刑法第四十七條第一項則規定「
    受徒刑之執行完畢，或一部之執行而赦免後，五年以內故意
    再犯有期徒刑以上之罪者，為累犯，加重本刑至二分之一」
    ，比較新舊法之結果，舊法對於被告並無不利。
  (二)查被告行為後，刑法第五十五條之規定，已於九十四年一月
    七日修正，於同年二月二日公布，並於九十五年七月一日施
    行，而將該法條刪除其中有關牽連犯之規定，就有關想像競
    合犯之規定並無刪修，經比較新舊法結果，在牽連犯方面，
    自以舊法較有利於被告，而想像競合犯部分在新法方面並無
    較有利於被告，是依新刑法第二條第一項前段規定意旨，自
    應適用行為時即修正前刑法五十五條之規定。
  (三)綜此，依整體比較之結果，依修正後刑法第二條第一項前段
    之規定，適用行為時之舊法處斷。
四、查海洛因、甲基安非他命分別係毒品危害防制條例第二條第
    二項所稱之第一級毒品、第二級毒品，不得持有、施用，被
    告竟持之以施用，核其所為，係犯毒品危害防制條例第十條
    第一項之施用第一級毒品罪、同條例第十條第二項之施用第
    二級毒品罪。其持有海洛因、甲基安非他命後，進而施用，
    持有海洛因、甲基安非他命行為應各被其施用之行為所吸收
    ，不另論罪。被告以一行為觸犯上開二罪名，為想像競合犯
    ，依修正前刑法第五十五條之規定，應從較重之毒品危害防
    制條例第十條第一項之施用第一級毒品罪處斷，公訴意旨認
    此部分係構成數罪併罰，容有誤會。末查被告前於九十年間
    ，因毒品危害防制條例案件，經臺灣臺北地方法院於九十年
    八月十六日以九十年度簡字第二二四一號判處有期徒刑五月
    確定，並於九十一年七月二十九日易科罰金執行完畢，有臺
    灣高等法院被告前案紀錄表一件在卷可憑，其於五年之內，
    再犯本件最重本刑為有期徒刑以上之罪，為累犯，應依修正
    前刑法第四十七條之規定加重其刑。審酌被告有犯罪前科，
    已如前述，素行非佳，再經強制戒治後仍犯相同罪行，顯見
    意志不堅，惟念其犯罪係戕害自身，尚未害及他人，所犯情
    節非重，及犯罪後承認犯行，態度尚可等一切情狀，量處如
    主文所示之刑。至扣案之白粉一包（淨重零點零六公克）係
    第一級毒品海洛因一節，已如前述，爰依毒品危害防制條例
    第十八條第一項前段之規定，宣告沒收併銷燬之。送鑑耗損
    之海洛因粉末既已滅失，自無庸宣告沒收銷燬。
據上論斷，應依刑事訴訟法第二百七十三條之一第一項、第二百
九十九條第一項前段，毒品危害防制條例第十條第一項、第二項
、第十八條第一項前段，刑法第十一條前段、第二條第一項前段
、修正前刑法第五十五條、修正前刑法第四十七條，判決如主文
。
本案經檢察官張誌洋到庭執行職務。
中    華    民    國    95    年    10    月    30    日
                  刑事第五庭    法  官  李麗珠
上列正本證明與原本無異。
如不服本判決，應於判決送達後10日內，向本院提出上訴狀。
                                書記官  王麗雯
中    華    民    國    95    年    11    月    1     日
附錄本判決論罪法條：
毒品危害防制條例第10條：
施用第1級毒品者，處6月以上5年以下有期徒刑。
施用第2級毒品者，處3年以下有期徒刑。


司法院資訊處製作；財團法人民間司法改革基金會備份。
